臺灣板橋地方法院刑事判決　　　　　　 95年度交易字第624號
公　訴　人　臺灣板橋地方法院檢察署檢察官名股
被　　　告　甲○○
上列被告因過失致死案件，經檢察官提起公訴（95年度偵字第19
856 號），本院於準備程序進行中，被告就被訴之事實為有罪之
陳述，經告知被告簡式審判程序之旨，並聽取當事人之意見後，
裁定進行簡式審判程序，本院判決如下：
    主  文
甲○○因過失致人於死，處有期徒刑月，如易科罰金，以佰
元折算壹日。
    事  實
一、甲○○於民國95年3 月20日晚間8 時50分許（起訴書誤載為
    同日晚間9 時15分許），騎乘車牌號碼N82-963 號機車，沿
    未分向之臺北縣三峽鎮○○路往二鬮方向行駛，行經上開路
    段大埔幹53號前，原應注意車前狀況，隨時採取必要之安全
    措施；及汽車行駛至未劃標線之道路，應靠右行駛，且依當
    時情況，雖為夜間，天候亦陰，然仍有照明，路面固濕潤，
    但無缺陷，視距復良好，無障礙物，並無不能注意情事，適
    羅林友酒後（經依法採驗後，其血液酒精濃度高達182MG/DL
    ，換算為呼氣酒精濃度則為0.91MG/L）騎乘車牌號碼GBJ-93
    3 號機車搭載林幼雲，沿同路對向往三峽方向行駛，詎甲○
    ○疏未注意車前狀況，並採取緊急煞車或向右緊急閃避等必
    要之應變措施，以避免兩車擦撞，俾降低雙方因事故所可能
    造成之損害，致發生擦撞，羅林友受有頭椎骨折、蜘蛛膜下
    腔出血、出血性腦病變、兩側肺挫傷、左側血胸等傷害，經
    送醫急救，仍因頭胸部鈍性傷，導致中樞神經衰竭，不治死
    亡。甲○○於受傷後，亦經送醫，而於甦醒後，於承辦警員
    發覺其犯罪前，主動告知肇事，自首犯罪，並接受裁判。
二、案經臺灣板橋地方法院檢察署檢察官相驗後自動簽分偵查起
    訴。
    理  由
一、按除被告所犯為死刑、無期徒刑、最輕本刑為三年以上有期
    徒刑之罪或高等法院管轄第一審案件者外，於第一次審判期
    日前之準備程序進行中，被告先就被訴事實為有罪之陳述時
    ，審判長得告知被告簡式審判程序之旨，並聽取當事人、代
    理人、辯護人及輔佐人之意見後，裁定進行簡式審判程序，
    刑事訴訟法第273 條之1 第1 項定有明文。經核，本件被告
    甲○○所犯係死刑、無期徒刑、最輕本刑為三年以上有期徒
    刑以外之罪，其於準備程序中就被訴事實為有罪之陳述，經
    法官告知簡式審判程序之旨，並聽取公訴人、被告之意見後
    ，本院爰依首揭規定，合議裁定由受命法官獨任進行簡式審
    判程序。
二、訊據被告固坦承其有前述過失，致被害人羅林友因本件車禍
    死亡，然辯稱：被害人飲酒駕車，且於夜間騎乘機車未開啟
    大燈，另渠車速亦甚快，故其煞避不及，是以，被害人就本
    件車禍應與有過失等語。
三、經查：
  (一)被害人因本件車禍，受有頭椎骨折、蜘蛛膜下腔出血、出血
    性腦病變、兩側肺挫傷、左側血胸等傷害，經送醫急救，仍
    因頭胸部鈍性傷，導致中樞神經衰竭，不治死亡，除據被害
    人家屬乙○○指述在卷外，並有長庚紀念醫院林口分院診斷
    證明書可證，且經檢察官督同檢驗員驗斷屬實，有勘驗筆錄
    、驗斷書、相驗屍體證明書存卷可考。
  (二)按汽車除行駛於單行道或指定行駛於左側車道外，在未劃標
    線之道路，應靠右行駛；又汽車行駛時，駕駛人應注意車前
    狀況，並隨時採取必要之安全措施，道路交通安全規則第95
    條第1 項前段、第94條第3 項分別定有明文。查本件車禍路
    段寬3.8 公尺，被告與被害人機車發生擦撞後，被告機車車
    尾倒於被害人行進方向路邊，車頭朝東，左側貼於地面，路
    面由南往北留有刮地痕2.3 公尺，刮痕起始點距被害人行進
    方向路邊1.7 公尺；被害人機車掉落渠騎乘之往三峽方向路
    旁溝渠，車頭朝南即往三峽方向，車頭左側嚴重破裂，前輪
    車軸扭曲，有現場照片、道路交通事故現場圖（被害人機車
    車頭誤繪為朝西）附卷可稽。參諸雙方機車倒地位置及被告
    機車擦地痕情狀，可推知被告騎乘之機車已逾該路面之中央
    ，顯未靠右行駛，至為明確。又被告未注意車前狀況，採取
    必要安全措施，以閃避對象來車，而依當時情形，雖為夜間
    ，天候亦陰，然仍有照明，路面固濕潤，但無缺陷，視距復
    良好，無障礙物，附卷之道路交通事故調查報告表(一)附卷可
    證，本院復查無不能注意情事，是其自承過失，應屬無誤，
    可資採信。
  (三)惟按汽車駕駛人飲用酒類或其他類似物後，其吐氣所含酒精
    成份超過每公升0.25毫克或血液中酒精濃度超過百分之0.05
    以上者，不得駕車，有道路交通安全規則第114 條第2 款規
    定可按。查酒精在血液內的濃度及其對人體之影響，略係1.
    血液酒精濃度10~50 mg/100ml（呼氣酒精濃度換算0.047~0.
    23 8mg/l）：症狀為精神欣快，注意力、判斷力減低，抑制
    力變小。2.血液酒精濃度50~100mg/100ml（呼氣酒精濃度換
    算0.238~0.467 mg/l）：症狀為興奮或鎮靜，肌肉協調能力
    受損，反應遲鈍。3.血液酒精濃度150~300mg/100ml （呼氣
    酒精濃度換算0.714~1.428 mg/l）：症狀為精神錯亂，平衡
    感受損，言詞不清，定向力障礙，感覺障礙。4.血液酒精濃
    度250~400mg/100ml （呼氣酒精濃度換1.190~1.904mg/l）
    昏呆、木僵、昏睡、肌肉失調明顯，大小便失禁。5.血液酒
    精濃度400~500 mg/100ml（呼氣酒精濃度換1.904~2.380mg/
    l） 昏迷，完全失去意識，呼吸循環虛脫、死亡。又刑法第
    18 5條之3 規定所謂「不能安全駕駛」，係抽象危險犯，雖
    不以發生具體危險為必要，但對於吐氣已達每公升0.55毫克
    以上，肇事率為一般正常人之10倍，應認為已達不能安全駕
    車之標準等情，有法務部88年5 月18日法88檢字第001669號
    函可資參照。本件被害人經送醫時，經測得渠血液酒精濃度
    高達182MG/DL，換算為呼氣酒精濃度則為0.91MG/L，顯已超
    過上開標準，是被害人騎乘機車時之注意力及操控力應較平
    常薄弱，足認已不能安全駕駛。而道路環境之安全，乃由道
    路提供者及當下利用者所共同建構而成，並交互影響。揆諸
    前被害人上述飲酒情狀，渠可謂為本件車禍事件創設一個法
    律所不容許之危險，故應認係與有過失。
  (四)本件經送臺灣省臺北縣區車輛行車事故鑑定委員會鑑定，認
    被告騎乘機車，行經狹路偏左行駛，為肇事原因，有該委員
    會95年6 月1 日北縣鑑字第0955180649號函暨所附鑑定意見
    書可證，核與被告供承之事實相符，可資採信。至該鑑定意
    見書雖認被害人並無肇事因素，僅酒精濃度超過規定標準駕
    車，有違規定乙節，依上述說明，此部分鑑定結果，則尚難
    遽採。
四、被害人因本件車禍死亡，已如前述，渠死亡之結果係因被告
    上開過失所致，則該死亡結果與被告之過失行為間，確有相
    當之因果關係，縱被害人亦有前述過失，被告仍不能脫免其
    過失責任。綜上所見，本件事證已臻明確，其犯行堪為認定
    ，應依法論科。
五、次按，按刑法業於94年2 月2 日修正公布，並於95年7 月1
    日施行，其第2 條規定：「行為後法律有變更者，適用行為
    時之法律。但行為後之法律有利於行為人者，適用最有利於
    行為人之法律。」改採從舊從輕原則。準此，行為後法律有
    變更者，應為「從舊從輕」之比較，針對刑法修正變更之部
    分，自應就有利或不利於被告之一切相關情狀，綜其全部罪
    刑之結果而為比較，以定其應適用之法律，且一經定其應適
    用之法律後，即須整體適用之，除法有明文外，不得任意割
    裂適用。茲就本件新舊法比較結果說明如下：
  (一)刑法分則編各罪所定罰金之貨幣單位原為銀元，依修正前刑
    法第33條第5 款規定，罰金刑為銀元1 元以上，而有關罰金
    與罰金倍數之調整及銀元與新臺幣之折算標準，另有罰金罰
    鍰提高標準條例、現行法規所定貨幣單位折算新臺幣條例規
    定之，除罰金以1 銀元折算3 元新臺幣外，並將72年6 月26
    日以前修正之刑法部分條文罰金數額提高為10倍，其後修正
    者則不再提高倍數，亦即刑法分則各罪罰金數額視上開情形
    分別提高為30倍或3 倍；就刑法第339 條第1 項規定而言，
    其罰金部分之法定刑度為「銀元一千元（即新臺幣三萬元）
    以下，銀元一元（即新臺幣三十元）以上」。而95年7 月1
    日起，新修正刑法第33條第5 款則將罰金刑提高為新臺幣1,
    000 元以上，並以百元計算之，且因同款所定罰金貨幣單位
    已改為新臺幣，乃增訂刑法施行法第1 條之1 規定，將刑法
    分則編各罪所定罰金之貨幣單位亦配合修正為新臺幣，並為
    使刑法分則編各罪所定罰金之最高數額與修正前趨於一致，
    將罰金數額提高為30倍（但72年6 月26日至94年1 月7 日新
    增或修正之條文，就其所定數額提高為3 倍），就刑法第33
    9 條第1 項規定而言，其罰金部分法定刑度已變更為「新臺
    幣三萬元以下，新臺幣一千元以上」，經比較前後規定之刑
    度，應以修正前之規定對被告較為有利。
  (二)刑法第41條第1 項前段修正前係規定：「犯最重本刑為五年
    以下有期徒刑以下之刑之罪，而受六個月以下有期徒刑或拘
    役之宣告，因身體、教育、職業、家庭之關係或其他正當事
    由，執行顯有困難者，得以一元以上三元以下折算一日，易
    科罰金。」復依修正前罰金罰鍰提高標準條例第2 條前段（
    現已刪除）規定，就其原定數額提高為100 倍折算1 日，則
    依修正前之易科罰金折算標準，應以銀元300 元折算1 日，
    經折算為新臺幣後，應係以新臺幣900 元折算為1 日。新修
    正刑法第41條第1 項前段則規定：「犯最重本刑為五年以下
    有期徒刑以下之刑之罪，而受六個月以下有期徒刑或拘役之
    宣告者，得以新臺幣一千元、二千元或三千元折算一日，易
    科罰金。」比較此部分修正，以修正前規定有利於被告。
  (三)又前述刑法修正，第62條業將自首之必減輕其刑，改採得減
    主義；比較其修正前後，本件以修正前之規定，較有利於被
    告。
  (四)綜合比較結果，以修正前規定對被告有利，自應整體適用該
    修正前相關規定。
六、核被告所為，係犯刑法第276 條第1 項之過失致死罪。其於
    承辦警員發覺其犯罪前，主動承認肇事，自首犯罪，有自首
    情形紀錄表在卷可憑，其並接受裁判，是應依修正前同法第
    62條前段規定，減輕其刑。本院爰審酌其前此並無任何犯罪
    紀錄，有臺灣高等法院被告前案紀錄表可按，是素行良好，
    然其違規駕駛，顯然無視其他道路使用者之生命安全，致被
    害人死亡，為本件肇事主因，被害人則與有過失，被告迄今
    尚未與被害人家屬達成民事賠償之和解等一切情狀，茲量處
    如主文所示之刑，並依修正前規定，諭知易科罰金之折算標
    準。
據上論斷，應依刑事訴訟法第273 條之1 第1 項、第299 條第1
項前段，新修正刑法第2 條第1 項前段、第276 條第1 項、修正
前第62條前段、修正前第41條第1 項前段，刑法施行法第1 條之
1， 修正前罰金罰鍰提高標準條例第2 條，判決如主文。
本案經檢察官馬凱蕙到庭執行職務。
中　　華　　民　　國　　96　　年　　5 　　月　　10　　日
                  刑事第十四庭  法　官  朱敏賢
以上正本證明與原本無異。
如不服本判決應於送達後10日內向本院提出上訴狀。
                                書記官　郭勝華
中　　華　　民　　國　　96　　年　　5 　　月　　10　　日
附錄本案論罪科刑法條全文：
刑法第276 條
因過失致人於死者，處二年以下有期徒刑、拘役或二千元以下罰
金。
從事業務之人，因業務上之過失犯前項之罪者，處五年以下有期
徒刑或拘役，得併科三千元以下罰金。
